---
title: "Exploration_EPOC_ver2"
author: "Jean N"
date: "26/02/2020"
output: html_document
---

```{r setup, include=FALSE}
knitr::opts_chunk$set(echo = TRUE)
# chemin
setwd("C:/git/epoc/data")

# packages

library(sf)
library(maptools)
library(tmap)
library(ggplot2)
library(mgcv)

# import des data/intialisation ----
    # tableau court dans la periode 1/03 - 31/07
                epoc.court.in <- read.table(file = paste0(sub("/data","/output",getwd()),"/epoc_filtre_7_court_in_period.txt"),header=T,sep="\t", dec=","
                                    , encoding="UTF-8",quote="")

        epoc.court.in$Departement <- gsub("\\","",epoc.court.in$Departement,fixed=TRUE) # 3 departements avec des \\ inclus
```

## <u>Exploration du jeu de données EPOC version n°2</u>

* Revisite du jeu de données après les remarques/idées du lundi 24 février. J'aborderai dans ce document :
    + Une nouvelle représentation du nombre d'EPOC par communes
    + L'histogramme / GAM sur la période 5h-17h + le nombre d'observations en dehors de cette période temporel
    + Carte des observations / EPOC sans les grands observateurs
    + GAM ~ Jours w/ retrait des fortes abondances + découplage pour chaque année
  
### Mis à jour de la carte des EPOC par communes

```{r com_ini,include=FALSE, echo=FALSE,warning=FALSE,message=FALSE}
length_unique <- function(x){
          u <- unique(x)
          o <- length(u)
          return(o)
}

carte.commun <- st_read(dsn = "C:/Users/Travail/Desktop/Ressource QGis/france/adm/FRA_adm5.shp")
colnames(carte.commun)[13] <- "Commune"
commun <- st_as_sf(epoc.court.in[,c("Nom_espece","Jour_de_l_annee","Mois","Heure_debut","ID_liste","Lon_WGS84","Lat_WGS84","Diversite_liste","Abondance_liste","Tps_ecoute","Altitude","Estimation","Nombre","Observateur")], coords=c("Lon_WGS84","Lat_WGS84"),crs = 4326)

carte.commun$Obs_count <- lengths(st_intersects(carte.commun,commun)) # Decompte du nombre de points d'observation par departement
                       
nb.epoc_commun <- epoc.court.in[,c("Nom_espece","Jour_de_l_annee","Mois","Heure_debut","ID_liste","Commune","Lon_WGS84","Lat_WGS84","Diversite_liste","Abondance_liste","Tps_ecoute","Altitude","Estimation","Nombre","Observateur")]

epoc_comm <- aggregate(ID_liste ~ Commune, data=nb.epoc_commun, FUN=length_unique)
colnames(epoc_comm)[2] <- "Nb_EPOC_commune"
                         
carte.commun <- merge(carte.commun,epoc_comm,by="Commune",all.x=TRUE) # Ajout des donnees de comptage d'epoc par commune dans l'objet sf
```

```{r map_com, include=TRUE,echo=FALSE}
tm_shape(carte.commun) +
 tm_fill(col="Nb_EPOC_commune",
         style="fixed", breaks =c(1,2,10,737),
         palette="BuGn",
         title = "Nombre \nd'EPOC par \ncommunes",
         colorNA = "burlywood2") +
 tm_borders(col=NA,lwd=0,alpha=0.05)+
 tm_layout(main.title = "Nb d'EPOC par communes \n(All observateurs)")
```

### Subset du jeu de données selon la période horaire 5-17h

```{r heure_ini,include=TRUE,echo=TRUE}
epoc.hour <- epoc.court.in[which(epoc.court.in$Heure_de_debut >= 5 & epoc.court.in$Heure_de_debut <= 17),]
```

```{r heure_ini2, include=TRUE, echo=FALSE}
cat("Nom d'observations sans appliquer le filtre :",nrow(epoc.court.in),"\nNombre d'observations selon le filtrage 5-17h :",nrow(epoc.hour),"\nNombre d'observations retirées par ce filtrage :",nrow(epoc.court.in) - nrow(epoc.hour))
```

<u>Maintiens du filtre 5-17h ?</u>

```{r heure_ini3, include=TRUE, echo=FALSE}

hist(epoc.hour$Heure_de_debut,xlab="Heure de début d'écoute",ylab="Nombre d'observations",main="Histogramme: Observations ~ Heure de début d'écoute")
```

### Cartes de répartitions des observations et des EPOC sans les grands observateurs

  Cette section est à opposer a la section ("Phase exploratoire : Hétérogénéité spatiale de l'échantillonnage") de l'ancien rapport afin de voir les changements de répartition de l'hétérogénéité spatial en l'absence des grands contributeurs.
  Dans ce cas précis, un grand contributeur est une personne ayant réalisé plus de 6000 observations.

```{r data_ini,include=TRUE,echo=FALSE}
o <- grep("Jean-Pierre Matérac|Claude Falke|Romain Riols|François Bouzendorf|Thibault Brugerolle|Sébastien Heinerich|Loïc Jomat (lpo)|Emmanuel Véricel",epoc.court.in$Observateur)

epoc.small.obs <- epoc.court.in[-o,]
cat(nrow(epoc.court.in[o,])," Observations ont été retiré avec 8 observateurs")
```

##### <u>Echelle départementale:</u>
```{r initia_dep,include=FALSE, echo=FALSE,warning=FALSE,message=FALSE}
length_unique <- function(x){
          u <- unique(x)
          o <- length(u)
          return(o)
}

carte.dep <- st_read(dsn = "C:/Users/Travail/Desktop/Ressource QGis/france/adm/FRA_adm2.shp")
dep <- st_as_sf(epoc.small.obs[,c("Nom_espece","Jour_de_l_annee","Mois","Heure_debut","ID_liste","Lon_WGS84","Lat_WGS84","Diversite_liste","Abondance_liste","Tps_ecoute","Altitude","Estimation","Nombre","Observateur")], coords=c("Lon_WGS84","Lat_WGS84"),crs = 4326)
                     
carte.dep$Obs_count <- lengths(st_intersects(carte.dep,dep)) # Decompte du nombre de points d'observation par departement

nb.epoc_dep <- epoc.small.obs[,c("Nom_espece","Jour_de_l_annee","Mois","Heure_debut","ID_liste","Departement","Lon_WGS84","Lat_WGS84","Diversite_liste","Abondance_liste","Tps_ecoute","Altitude","Estimation","Nombre","Observateur")]
                     
epoc_dep <- aggregate(ID_liste ~ Departement, data=nb.epoc_dep, FUN=length_unique)
colnames(epoc_dep)[2] <- "Nb_EPOC_dep"
                     
colnames(carte.dep)[7] <- "Departement"
carte.dep <- merge(carte.dep,epoc_dep,by="Departement",all.x=TRUE) # Ajout des donnees de comptage d'epoc par departement dans l'objet sf
``` 

```{r map_dep1, include=TRUE,echo=FALSE}
# Observations par département
  tm_shape(carte.dep) +
    tm_fill("Obs_count",
                style="fixed",breaks = c(0,1,20,150,300,750,1000,1500,2000,10000,18000,27306),
                palette="BuGn",
                title="Nombre \nd'observations \npar \ndépartement",
                lwd=0.25,
                main.title="Répartition spatiale des observations par département") +
    tm_borders(alpha=0.2) +
    tm_layout(main.title = "Observations par département \n(retrait des grands observateurs)")
```

```{r map_dep2, include=TRUE,echo=FALSE}
# EPOC par département
   tm_shape(carte.dep) +
    tm_fill(col="Nb_EPOC_dep",
             style="fixed", breaks =c(1,10,25,50,75,300,1500,2884),
             palette="BuGn",
             title = "Nombre \nd'EPOC par \ndepartement",
             colorNA = "burlywood2") +
    tm_borders(col=NA,lwd=0,alpha=0.50) +
    tm_layout(main.title = "Nb d'EPOC par département \n(retrait des grands observateurs)")

```

##### <u>Echelle communale:</u>

```{r init_dep,include=FALSE, echo=FALSE,warning=FALSE,message=FALSE}
length_unique <- function(x){
          u <- unique(x)
          o <- length(u)
          return(o)
}

carte.commun <- st_read(dsn = "C:/Users/Travail/Desktop/Ressource QGis/france/adm/FRA_adm5.shp")
colnames(carte.commun)[13] <- "Commune"
commun <- st_as_sf(epoc.small.obs[,c("Nom_espece","Jour_de_l_annee","Mois","Heure_debut","ID_liste","Lon_WGS84","Lat_WGS84","Diversite_liste","Abondance_liste","Tps_ecoute","Altitude","Estimation","Nombre","Observateur")], coords=c("Lon_WGS84","Lat_WGS84"),crs = 4326)

carte.commun$Obs_count <- lengths(st_intersects(carte.commun,commun)) # Decompte du nombre de points d'observation par departement
                       
nb.epoc_commun <- epoc.small.obs[,c("Nom_espece","Jour_de_l_annee","Mois","Heure_debut","ID_liste","Commune","Lon_WGS84","Lat_WGS84","Diversite_liste","Abondance_liste","Tps_ecoute","Altitude","Estimation","Nombre","Observateur")]

epoc_comm <- aggregate(ID_liste ~ Commune, data=nb.epoc_commun, FUN=length_unique)
colnames(epoc_comm)[2] <- "Nb_EPOC_commune"
                         
carte.commun <- merge(carte.commun,epoc_comm,by="Commune",all.x=TRUE) # Ajout des donnees de comptage d'epoc par commune dans l'objet sf
o <- which(carte.commun$Obs_count == 0)
carte.commun[o,"Obs_count"] <- NA
```

```{r map_com1, include=TRUE,echo=FALSE}
tm_shape(carte.commun) +
 tm_fill(col="Obs_count",
         style="fixed",breaks=c(1,2,10,2450),
         palette="BuGn",
         title = "Nombre \nd'observations \npar \ncommunes",
         colorNA = "burlywood2")+
 tm_borders(col=NA,lwd=0,alpha=0.05) +
 tm_layout(main.title = "Observations par communes \n(retrait des grands observateurs)")
```

```{r map_com2, include=TRUE,echo=FALSE}
tm_shape(carte.commun) +
 tm_fill(col="Nb_EPOC_commune",
         style="fixed", breaks =c(1,2,5,25,75,180),
         palette="BuGn",
         title = "Nombre \nd'EPOC \npar \ncommunes",
         colorNA = "burlywood2") +
 tm_borders(col=NA,lwd=0,alpha=0.05)+
 tm_layout(main.title = "Nb d'EPOC par communes \n(retrait des grands observateurs)")
```



### GAM ~ Jours en retirant les observations avec de fortes abondances
Ici, j'ai considéré des observations de fortes abondances comme étant des observations ayant indiquées plus de 250 individus.
```{r retrait_huge_ab, include=TRUE,echo=FALSE,warning=FALSE}
o <- which(epoc.court.in$Abondance_liste >= 250)
epoc.low.ab <- epoc.court.in[-o,]

epoc.low.ab.liste.id  <- which(duplicated(epoc.low.ab$ID_liste) == FALSE) # detection des 1eres lignes de chaque epoc
epoc.low.ab.liste <- epoc.low.ab[epoc.low.ab.liste.id,]

cat("Nom d'observations avant retrait :",nrow(epoc.court.in),"\nNombre d'observations en retirant les fortes abondances :",nrow(epoc.low.ab),"\nNombre d'observations retirées :",nrow(epoc.court.in) - nrow(epoc.low.ab),"\nEquivalence en nombre d'EPOC retirées :",length(unique(epoc.court.in$ID_liste))-length(unique(epoc.low.ab$ID_liste)))

ggplot(epoc.low.ab.liste,aes(x=Abondance_liste)) + geom_histogram(stat="count") +
  xlab("Mesure d'abondance") + ylab("Nombre d'EPOC") + ggtitle("Histogramme : Répartition des mesures d'abondances dans les listes")
```


```{r gam_jour_prep, include=TRUE,echo=TRUE}
# GAM : Abondance/Diversité ~ Jours [toutes années confondues]
mod.jour.ab <- mgcv::gam(Abondance_liste ~ s(Jour_de_l_annee), data=epoc.low.ab, family="nb",method="REML") 
mod.jour.dv <- mgcv::gam(Diversite_liste ~ s(Jour_de_l_annee), data=epoc.low.ab, family="nb",method="REML")

# GAM des Abondances selon les jours, sur les 3 années séparés
# 2017
  an2017 <- which(epoc.low.ab$Annee == 2017)
  epoc.low.ab_2017 <- epoc.low.ab[an2017,]
    mod.jour.ab_2017 <- mgcv::gam(Abondance_liste ~ s(Jour_de_l_annee), data=epoc.low.ab_2017, family="nb",method="REML") 
    mod.jour.dv_2017 <- mgcv::gam(Diversite_liste ~ s(Jour_de_l_annee), data=epoc.low.ab_2017, family="nb",method="REML")
    
# 2018
  an2018 <- which(epoc.low.ab$Annee == 2018)
  epoc.low.ab_2018 <- epoc.low.ab[an2018,]
    mod.jour.ab_2018 <- mgcv::gam(Abondance_liste ~ s(Jour_de_l_annee), data=epoc.low.ab_2018, family="nb",method="REML") 
    mod.jour.dv_2018 <- mgcv::gam(Diversite_liste ~ s(Jour_de_l_annee), data=epoc.low.ab_2018, family="nb",method="REML")
    
# 2019
  an2019 <- which(epoc.low.ab$Annee == 2019)
  epoc.low.ab_2019 <- epoc.low.ab[an2019,]
    mod.jour.ab_2019 <- mgcv::gam(Abondance_liste ~ s(Jour_de_l_annee), data=epoc.low.ab_2019, family="nb",method="REML") 
    mod.jour.dv_2019 <- mgcv::gam(Diversite_liste ~ s(Jour_de_l_annee), data=epoc.low.ab_2019, family="nb",method="REML")
```

##### <u>GAM ~ Jour : Toutes les années</u>
```{r gam_jour, include=TRUE, echo=FALSE}
cat(nrow(epoc.low.ab)," Observations sont prises en compte")

hist(epoc.low.ab$Jour_de_l_annee, xlab="Jours de l'année",ylab="Nombre d'observations"
     , main="Histogramme : Observations ~ Jours de l'année")

par(mfrow=c(1,2))
plot(mod.jour.ab,xlab="Jour de l'année",main="GAM: Abondance ~ Jours")
plot(mod.jour.dv,xlab="Jour de l'année",main="GAM: Diversité ~ Jours")
par(mfrow=c(1,1))
```

##### <u>GAM ~ Jour : Pour l'année 2017</u>
```{r gam_jour_2017, include=TRUE, echo=FALSE}

cat(nrow(epoc.low.ab_2017)," Observations sont prises en compte")

hist(epoc.low.ab_2017$Jour_de_l_annee, xlab="Jours de l'année",ylab="Nombre d'observations"
     , main="Histogramme : Observations ~ Jours de l'année [2017]")

par(mfrow=c(1,2))
plot(mod.jour.ab_2017,xlab="Jour de l'année",main="GAM: Abondance ~ Jours")
plot(mod.jour.dv_2017,xlab="Jour de l'année",main="GAM: Diversité ~ Jours")
par(mfrow=c(1,1))
```

##### <u>GAM ~ Jour : Pour l'année 2018</u>
```{r gam_jour_2018, include=TRUE, echo=FALSE}
cat(nrow(epoc.low.ab_2018)," Observations sont prises en compte")

hist(epoc.low.ab_2018$Jour_de_l_annee, xlab="Jours de l'année",ylab="Nombre d'observations"
     , main="Histogramme : Observations ~ Jours de l'année [2018]")

par(mfrow=c(1,2))
plot(mod.jour.ab_2018,xlab="Jour de l'année",main="GAM: Abondance ~ Jours")
plot(mod.jour.dv_2018,xlab="Jour de l'année",main="GAM: Diversité ~ Jours")
par(mfrow=c(1,1))
```

##### <u>GAM ~ Jour : Pour l'année 2019</u>
```{r gam_jour_2019, include=TRUE, echo=FALSE}
cat(nrow(epoc.low.ab_2019)," Observations sont prises en compte")

hist(epoc.low.ab_2019$Jour_de_l_annee, xlab="Jours de l'année",ylab="Nombre d'observations"
     , main="Histogramme : Observations ~ Jours de l'année [2019]")

par(mfrow=c(1,2))
plot(mod.jour.ab_2019,xlab="Jour de l'année",main="GAM: Abondance ~ Jours")
plot(mod.jour.dv_2019,xlab="Jour de l'année",main="GAM: Diversité ~ Jours")
par(mfrow=c(1,1))
```






