---
title: "Filtrage EPOC"
author: "Jean Nabias"
date: "13/02/2020"
output: html_document
---

```{r setup, include=FALSE, eval=TRUE, cache=TRUE}
knitr::opts_chunk$set(echo = TRUE)
# chemin
setwd("C:/git/epoc/data")

# packages
  library(tidyverse)
  library(stringr)
  library(knitr)

# Importation de la donnee
  load("C:/git/epoc/epoc_debut_filtrage.RData")
  #epoc <- read.table(file = paste0(sub("/data","/output",getwd()),"/export_2017_2019.txt"),header=T,sep="\t", dec=","
  #                     , encoding="UTF-8",quote="")

```

## Processus de filtrage du jeu de donnees EPOC (<u>02_filtrage_epoc.R</u>)

  Ce document montre les différents filtres appliqués aux données issues de faune-france afin d'obtenir des observations issues du protocole EPOC. Ainsi que la mise en place d'indicateur (Diversité par liste et Abondance par liste) permettant d'évaluer la qualité des observations.

* Les différents filtres appliqués sont :
    + Filtrage selon la mention d'EPOC dans les commentaires / remarques des listes d'observations
    + Filtrage selon le tps d'écoute [1:10]
    + Retrait des protocoles : "SHOC" ; "STOC_EPS" ; "STOC_MONTAGNE" ; "STOC_ONF" ; "STOC_SITES" ; "WATERBIRD" dans les données (erreur de saisie)
    + Retrait des observations avec comme "Type de localisation" : jardin
    + Sélection des listes complètes
    + Ajout des indicateurs de diversite et d'abondance
    + Retrait des observations avec comme détails "en main" et "analyse de pelotes"
    + Formation de 2 tableaux (un format court et un format long) et filtrage selon la période (1/03 - 31/07)

  Chaque étape de filtrage du script est enregistrée sur le disque dur.

### Filtrage selon la mention d'EPOC dans les commentaires / remarques des listes d'observations

  Certaines listes mentionnés le protocole EPOC dans les remarques d'observations et non dans les commentaires de la liste. Cela a donc nécessite d'uniformise la mention d'EPOC dans les listes où il était inscrit dans les commentaires.


```{r filtr_1, include = FALSE, results="asis", cache=TRUE}
             view.ID <- c(563692,89480)

            rq <- grep("EPOC",toupper(epoc[,"Remarque"])) # recherche de la mention epoc (ecrit sous differentes manieres dans la colonne "Remarque")
            ID.rq <- epoc[rq,"ID_liste"] # Recherche des ID_liste associe
            
            obs_liste <- which(epoc[,"ID_liste"] %in%  ID.rq) # recherche de toutes les lignes avec un ID_liste contenu dans ID.rq
            
            view.test <- epoc[epoc$ID_liste == view.ID,c("ID_liste","Remarque","Commentaire_de_la_liste")]
            
            epoc[obs_liste,"Remarque"] <- "EPOC" # attribution de la mention EPOC aux observations
            
        # Filtrage du jeu de donnees afin d'avoir uniquement les observations ou la mention epoc est integrer
            comm <- grep("EPOC",toupper(epoc[,"Commentaire_de_la_liste"])) # detection des lignes contenant la mention epoc dans la colonne commentaire
            
            comm_rq <- union(comm,rq) # concatenation des 2 vecteurs renseignant les positions sans prendre en compte les doublons
          
            epoc.filt1 <- epoc[comm_rq,] # formation du dtf filtre par le mentionnement du protocole epoc dans commmentaire/remarque

            view.test1 <- epoc.filt1[epoc.filt1$ID_liste == view.ID,c("ID_liste","Remarque","Commentaire_de_la_liste")]

            view(view.test[c(1:6,10:12),],main = "Avant uniformisation de Remarque")
            kable(view.test[c(1:6,10:12),],caption = "Avant uniformisation de Remarque",align = "c") 
            kable(view.test1[c(1:6,10:12),], caption = "Apres uniformisation de Remarque",align = "c")
```

```{r filt1r_1a ,echo=FALSE, fig.align="left"}
knitr::kable(view.test[c(1:6,10:12),],caption = "Avant uniformisation de Remarque",align = "c")

```

```{r filt1r_1b ,echo=FALSE, fig.align="right"}
knitr::kable(view.test1[c(1:6,10:12),], caption = "Apres uniformisation de Remarque",align = "c")

```


  Après ce 1er filtrage, plus de 360.000 observations ont été retenus.

### Filtrage selon le temps d'écoute [1:10]
  Ce filtrage nous permet de sélectionner tous les EPOC ayant une durée comprise entre 1 et 10  minutes.


```{r filtr_2, include=TRUE, cache=TRUE}
    epoc.filt2 <- epoc.filt1
    epoc.filt2[,"Heure_debut"] <- as.numeric(gsub("\\:","\\.",epoc.filt2[,"Heure_debut"]))
    epoc.filt2[,"Heure_fin"] <- as.numeric(gsub("\\:","\\.",epoc.filt2[,"Heure_fin"]))
    
    epoc.filt2[,"Tps_ecoute"] <- abs(epoc.filt2[,"Heure_fin"] - epoc.filt2[,"Heure_debut"]) # valeur absolue 
    
    tps_epoc <- which(epoc.filt2[,"Tps_ecoute"] >= 0.01 & epoc.filt2[,"Tps_ecoute"] <= 0.10)
    epoc.filt2 <- epoc.filt2[tps_epoc,] # dataframe contenant uniquement les observations de 5 a 8 minutes

```

  Après ce 2nd filtrage, 308.000 observations sont conservées
  
### Retrait des protocoles : "SHOC" ; "STOC_EPS" ; "STOC_MONTAGNE" ; "STOC_ONF" ; "STOC_SITES" ; "WATERBIRD"

```{r filt_3, include=TRUE, cache=TRUE}
        levels(epoc.filt2$Protocole) # Les differents niveaux de la variable Protocole
        search.prot <- grep("GENERIC_BIRD|",epoc.filt2$Protocole) # Ici, length(search.prot) == nrow(epoc.filt2) ==> toutes les observations suivent le protocole "GENERIC_BIRD" ou ""
        
        epoc.filt3 <- epoc.filt2[search.prot,]
```

  Après le 3eme filtre, on obtiens le même nombre d'observations. Le jeu de données ne contenait pas d'erreur de saisie.
  
### Retrait des observations avec comme "Type de localisation" : jardin
  Les observations avec la mention de jardin dans le type de localisation ont été retiré du jeu de données, car celles-ci pourraient être une source de confusion entre le protocole "Oiseaux des jardins" et la réalisation d'une EPOC dans un jardin par un observateur.
  
```{r filt_4, include=TRUE, cache=TRUE}
        levels(epoc.filt3$Type_de_localisation) # Les differents niveaux de la variable Type_de_localisation
        loc.jardin <- grep("Jardin",epoc.filt3$Type_de_localisation)
        
        epoc.filt4 <- epoc.filt3[-loc.jardin,]
        
```
  Un peu moins de 100 observations ont été retiré pour éviter la confusion.
  
### Sélection des listes complètes

```{r filt_5, include=TRUE, cache=TRUE}
        epoc.filt5 <- epoc.filt4[epoc.filt4$Liste_complete == 1,]
```
  800 observations ont été retiré du jeu de données. Ce qui signifie que la grande majorité des observations EPOC renseigné sur la totalité des oiseaux renseignés.
  
### Ajout des indicateurs de diversité et d'abondance
  L'ajout de ces deux indicateurs permettra d'évaluer la qualité/hétérogénéité des différentes observations.

```{r add_indic, include=TRUE, cache=TRUE}
        epoc.filt5$Diversite_liste <- c(rep(0,nrow(epoc.filt5))) # formation d'une nouvelle colonne Diversite_liste (= nb d'espece specifique observe dans chaque liste)
        epoc.filt5$Abondance_liste <- c(rep(0,nrow(epoc.filt5))) # formation d'une nouvelle colonne Abondance_liste (= total du comptage de chaque liste)
        
        vec.ID <- unique(epoc.filt5$ID_liste) # vecteur regroupant les ID de listes
        
        # boucle de lecture des ID de listes 
        u <- 1
        while (u <= length(vec.ID)){
          
          # formation d'un tableau temporaire contenant des informations sur les identifiants de liste et les differentes especes
          dtf.tmp <- epoc.filt5[epoc.filt5$ID_liste == vec.ID[u],c("Nom_espece","ID_liste","Nombre")]       
          # calcul de la diversite (membre de droite) et ajout dans la colonne Diversite_liste pour toutes les lignes ayant un ID_liste identique 
          epoc.filt5[epoc.filt5$ID_liste == vec.ID[u],"Diversite_liste"] <- length(unique(dtf.tmp$Nom_espece)) 
          # calcul de l'abondance total par liste (somme realise sur un dtf temporaire regroupant toutes les observations d'une liste a la fois)
          epoc.filt5[epoc.filt5$ID_liste == vec.ID[u],"Abondance_liste"] <- sum(dtf.tmp$Nombre)
          
          
          #cat(u,"/",length(vec.ID),"\n") # etat d'avancement de la boucle
          u <- u + 1 # incrementation de l'indice de lecture de boucle
        }
```

### Retrait des observations avec comme détails "en main" et "analyse de pelotes"
  Ce filtrage a nécessité du travail sur la variable "Détails" qui regroupe des informations (Nombre/sexe/condition de contact) lors des observations. Les conditions d'observations que j'ai retirées sont "en main" et "analyse de pelotes".
  J'ai décidé de "segmenter" les informations de la colonne Détails et de crée 4 colonnes (Nb_pose / Nb_vol / Nb_audition / Nb_NA) afin de récupérer ces informations triées.
  
```{r filt_6, include=TRUE, cache=TRUE}
        # retrait des conditions "en main" ; "analyse de pelotes"
          cond.retir <- grep("en main|pelotes",epoc.filt5$Details)
          epoc.filt6 <- epoc.filt5[-cond.retir,]
          
        # retrait des accents dans la colonne details (possible source de pb lors du grep)
          epoc.filt6$Details <- gsub("é","e",epoc.filt6$Details)
          epoc.filt6$Details <- gsub("â","a",epoc.filt6$Details)
          epoc.filt6$Details <- tolower(epoc.filt6$Details)
          
        # formation de 4 nouvelles colonnes regroupant les informations de la colonne "Details"
          epoc.filt6$Nb_pose <- c(rep(0,nrow(epoc.filt6)))
          epoc.filt6$Nb_vol <- c(rep(0,nrow(epoc.filt6)))
          epoc.filt6$Nb_audition <- c(rep(0,nrow(epoc.filt6)))
          epoc.filt6$Nb_NA <- c(rep(0,nrow(epoc.filt6)))
          
        # Remplissage des 4 nouvelles colonnes selon les informations de details
            # Idee : formation d'une liste de characteres (det.list) contenant les informations de details en incluant une separation a chaque "/"
            # Formation de la liste et splitting
              det.list <- strsplit(epoc.filt6$Details, split = "/")
              
            # Boucle de lecture de la liste (det.list) et insertion de la donnees dans la colonne correspondante
            # i.e : ligne Y : 9x male (en vol) / 7x male (pose) ==> ligne Y : 9 (dans $Nb_vol) ; 7 (dans $Nb_pose)
              
              u <- 1 # initialisation de l'indice de lecture de la liste
              while (u <= length(det.list)){ # lecture de la liste
                p <- 1 # initialisation de l'indice de lecture des elements au sein de la liste
                while (p <= length(det.list[[u]])){ # lecture des elements au sein de la liste
                  # Mise en place de conditions permettant d'inserer les donnees numeriques dans les bonnes colonnes
                  if (grepl("pose",det.list[[u]][p]) == TRUE){ # Si presence de la mention (pose)
                    epoc.filt6[u,"Nb_pose"] <- epoc.filt6[u,"Nb_pose"] + as.numeric(gsub("([0-9]+).*$", "\\1", det.list[[u]][p])) # ajout de la valeur numerique dans la colonne Nb_pose
                  }
                  if (grepl("vol",det.list[[u]][p]) == TRUE) { # Si presence de la mention (en vol)
                    epoc.filt6[u,"Nb_vol"] <- epoc.filt6[u,"Nb_vol"] + as.numeric(gsub("([0-9]+).*$", "\\1", det.list[[u]][p])) # ajout de la valeur numerique dans la colonne Nb_vol
                  }
                  if (grepl("auditif",det.list[[u]][p]) == TRUE) {
                    epoc.filt6[u,"Nb_audition"] <- epoc.filt6[u,"Nb_audition"] + as.numeric(gsub("([0-9]+).*$", "\\1", det.list[[u]][p]))
                  }
                  p <- p+1 
                }
                #cat(u," / ",length(det.list),"\n") # etat d'avancement de la boucle
                u <- u+1
              }
              
            # Remplissage de la colonne Nb_NA : regroupant le reste des informations de comptage non renseigne dans la colonne details
              epoc.filt6$Nb_NA <- epoc.filt6$Nombre - (epoc.filt6$Nb_pose + epoc.filt6$Nb_vol + epoc.filt6$Nb_audition)

```

### Formation de 2 tableaux (un format court et un format long) et filtrage selon la période (1/03 - 31/07)

```{r filt_7, include=TRUE, cache=TRUE}
    # 6 bis : modification de la forme du tableau passage d'un format large a un format long ----
        epoc.filt6.long <- reshape(epoc.filt6, varying = c("Nb_pose","Nb_vol","Nb_audition","Nb_NA"),
                           v.names = "Nb_contact",
                           timevar = "Info_contact",
                           times = c("pose","en_vol","audition","na"),
                           direction="long")
    

# 7eme filtrage selon la periode ----
    # formation de 2 tableaux : 1 tableau avec des observations comprises entre le 1/03-30/06 et 1 tableau avec les observations en-dehors de cette periode
        long.in.period <- which(epoc.filt6.long$Jour >= 1 & epoc.filt6.long$Jour <= 31 & epoc.filt6.long$Mois >= 3 & epoc.filt6.long$Mois <= 7)
        court.in.period <- which(epoc.filt6$Jour >= 1 & epoc.filt6$Jour <= 31 & epoc.filt6$Mois >= 3 & epoc.filt6$Mois <= 7)
      
        epoc.filt7.long.in <- epoc.filt6.long[long.in.period,]
        epoc.filt7.long.out <- epoc.filt6.long[-long.in.period,]
        
        epoc.filt7.court.in <- epoc.filt6[court.in.period,]
        epoc.filt7.court.out <- epoc.filt6[-court.in.period,]

```
