---
title: "Graphs_espece"
author: "Jean N"
date: "07/05/2020"
output: html_document
---

```{r setup, include=FALSE}
# upload des data
  load("C:/git/epoc/07_save2.RData")

# load des packages
  library(sf)
  library(ggplot2)
  library(dplyr)
  library(raster)
  library(scales)
  library(reshape2)
```

## Visualisation des données

* Ce document a pour but de visualiser :
    + La répartition de la distance d'observation
    + La prospection des populations (Somme des abondances cumulées)
    + L'évolution de la probabilté de détection estimée
    
Pour toutes les espèces ayant des observations compatibles au Distance Sampling (pointage des individus par les observateurs).

### <i>Avant-propos</i>

J'ai considéré les données compatibles au Distance Sampling (DS) comme étant les observations ayant une distance $$Observations - Barycentres$$ non nulles, ou trop importantes (> 1km).

```{r quantiles_distance_obs, include = FALSE}
quantile(dist.list$Distance_observation_m,c(c(1:3)*0.1,
                                                #c(31:39)*0.01,
                                                c(4:9)*0.1,
                                                c(91:100)*0.01))
```

On observe que 30% des données sont incomptables au DS.

* Pour toutes les espèces compatibles au DS, j'ai catégorisé les habitats de leur listes selon leur ouverture :
    + Batis (regroupe les listes réalisée en milieu urbain)
    + Ouvert (Prairies/Culture/...)
    + Forêts
    
Cette catégorisation a été réalisé à partir du raster d'occupation des sols 2018 (résolution 10m) du CESBIO (<http://osr-cesbio.ups-tlse.fr/~oso/>). Cette catégorisation d'habitat se base sur la catégorie d'habitat majoritaire dans un buffer de 50m autour du barycentre.


```{r prep_data,include=FALSE,echo=FALSE}
# determination de l'utilisation de l'abondance observée selon sa présence/absence dans le buffer ----
        # buffer 25 m 
          epoc.envi.obs.DS$Abondance_buffer_25_m <- 0
          obs.in.25.m <- which(epoc.envi.obs.DS$Within_buff_25 == TRUE)      
          epoc.envi.obs.DS[obs.in.25.m,"Abondance_buffer_25_m"] <- epoc.envi.obs.DS[obs.in.25.m,"Abondance"]      
      
        # buffer 100 m 
          epoc.envi.obs.DS$Abondance_buffer_100_m <- 0
          obs.in.100.m <- which(epoc.envi.obs.DS$Within_buff_100 == TRUE)      
          epoc.envi.obs.DS[obs.in.100.m,"Abondance_buffer_100_m"] <- epoc.envi.obs.DS[obs.in.100.m,"Abondance"] 
      
        # buffer 200 m 
          epoc.envi.obs.DS$Abondance_buffer_200_m <- 0
          obs.in.200.m <- which(epoc.envi.obs.DS$Within_buff_200 == TRUE)      
          epoc.envi.obs.DS[obs.in.200.m,"Abondance_buffer_200_m"] <- epoc.envi.obs.DS[obs.in.200.m,"Abondance"] 
      
        # buffer 1000 m 
          epoc.envi.obs.DS$Abondance_buffer_1000_m <- 0
          obs.in.1000.m <- which(epoc.envi.obs.DS$Within_buff_1000 == TRUE)      
          epoc.envi.obs.DS[obs.in.1000.m,"Abondance_buffer_1000_m"] <- epoc.envi.obs.DS[obs.in.1000.m,"Abondance"] 
      
          
      # aggregation de l'abondance au differentes classes de distance selon l'espece et la categorie de l'habitat par liste -----
        # 25 m 
          class.dist.25m <- aggregate(Abondance_buffer_25_m ~ Nom_espece + Nom_latin + Categories_habitats,
                                      data= epoc.envi.obs.DS,
                                      FUN = sum)
        # 100 m 
          class.dist.100m <- aggregate(Abondance_buffer_100_m ~ Nom_espece + Nom_latin  + Categories_habitats,
                                      data= epoc.envi.obs.DS,
                                      FUN = sum)
        # 200 m 
          class.dist.200m <- aggregate(Abondance_buffer_200_m ~ Nom_espece + Nom_latin  + Categories_habitats,
                                      data= epoc.envi.obs.DS,
                                      FUN = sum)
        # 1000 m 
          class.dist.1000m <- aggregate(Abondance_buffer_1000_m ~ Nom_espece + Nom_latin  + Categories_habitats,
                                      data= epoc.envi.obs.DS,
                                      FUN = sum)
          
      # aggregation de l'abondance sans distinction des categories d'habitats -----
          class.dist.25m.merged <- aggregate(Abondance_buffer_25_m ~ Nom_espece + Nom_latin,
                                             data= epoc.envi.obs.DS,
                                             FUN = sum)
          # 100 m 
          class.dist.100m.merged <- aggregate(Abondance_buffer_100_m ~ Nom_espece + Nom_latin,
                                              data= epoc.envi.obs.DS,
                                              FUN = sum)
          # 200 m 
          class.dist.200m.merged <- aggregate(Abondance_buffer_200_m ~ Nom_espece + Nom_latin,
                                              data= epoc.envi.obs.DS,
                                              FUN = sum)
          # 1000 m 
          class.dist.1000m.merged <- aggregate(Abondance_buffer_1000_m ~ Nom_espece + Nom_latin,
                                               data= epoc.envi.obs.DS,
                                               FUN = sum)
          
        # regroupement sur un dtf ----
          # avec distinction des categories d'habitats
            class.dist.all <- left_join(class.dist.25m,class.dist.100m)
            class.dist.all <- left_join(class.dist.all,class.dist.200m)
            class.dist.all <- left_join(class.dist.all,class.dist.1000m)
            
          # sans distinction des categories d'habitats
            class.dist.all.merged <- left_join(class.dist.25m.merged,class.dist.100m.merged)
            class.dist.all.merged <- left_join(class.dist.all.merged,class.dist.200m.merged)
            class.dist.all.merged <- left_join(class.dist.all.merged,class.dist.1000m.merged)
            class.dist.all.merged$Categories_habitats <- "All"

          class.dist.all <- rbind(class.dist.all,class.dist.all.merged)
          
      # calcul des ratios d'abondances observés entre 2 classes ----
        class.dist.all$Ratio_abondance_25_100 <- class.dist.all$Abondance_buffer_25_m / class.dist.all$Abondance_buffer_100_m
        class.dist.all$Ratio_abondance_25_200 <- class.dist.all$Abondance_buffer_25_m / class.dist.all$Abondance_buffer_200_m
        class.dist.all$Ratio_abondance_25_1000 <- class.dist.all$Abondance_buffer_25_m /class.dist.all$Abondance_buffer_1000_m
      
        # gestion des NAs
          for(n in grep("Ratio",colnames(class.dist.all))){
            class.dist.all[is.na(class.dist.all[n]),n] <- 0
          }
          
    # estimation de la probabilité de détection ----
      # load de la fonction R.Lorriliere & R. Julliard ----
        ##' .. Estimation à partir du ratio entre observation réalisé dans deux classes de distance ..
        ##' @title Estimation de la probabilité de détection
        ##' @param propN vecteur numérique du ratio d'abondances observées entre deux classes de distance propN = N[0..x1]/(N[0..x1] + N[x1..x2]) avec x1<x2
        ##' @param propR la proportion des rayons des deux classes de distances propR = R[0..x1]/R[0..x2] avec x1 < x2
        ##' @return une estimation de la probablité de detection dans la classe de distance x1..x2
        proba_detec <- function(propN,propR) {
          x <- 1/propN
          min_val <- 1
          max_val <- 1/(propR^2)
          return((x-min_val)/(max_val-min_val))
        }
        
      # calcul de la proba de detection selon les classes de distances ----
        class.dist.all$Prob_detection_25_100 <- proba_detec(propN = class.dist.all$Ratio_abondance_25_100,
                                                            propR = 25/100)
        
        class.dist.all$Prob_detection_25_200 <- proba_detec(propN = class.dist.all$Ratio_abondance_25_200,
                                                            propR = 25/200)
        
        class.dist.all$Prob_detection_25_1000 <- proba_detec(propN = class.dist.all$Ratio_abondance_25_1000,
                                                            propR = 25/1000)
        
    # Focus sur les oiseaux communs (bcp d'oiseaux w/ fortes variations d'abondance entre les classes de distances) ----
      class.dist.all <- left_join(class.dist.all,unique(oiso.reg.all[,c("Nom_espece","Nom_latin","communs")]))
      class.dist.all[is.na(class.dist.all$communs),"communs"] <- 0 
      
      class.dist.all.communs <- subset(class.dist.all,communs == 1) # warning : au especes communes ayant bcp d'observations non compatibles au DS
      
    # table des annotations (cf. tabl.esp) ------
      tabl.annot.sp <- tabl.dist.esp[,c("Nom_latin","Nom_espece","Nb_occ_habitat_Batis","Nb_occ_habitat_Ouvert","Nb_occ_habitat_Foret")]
      
      # Gestion des NAs
        for(n in grep("occ",colnames(tabl.annot.sp))){
          tabl.annot.sp[is.na(tabl.annot.sp[n]),n] <- 0
        }
      
      i <- 1
      while(i <= nrow(tabl.annot.sp)){
        
        annot.bat <- paste("Nb occ Batis : ",tabl.annot.sp[i,"Nb_occ_habitat_Batis"],sep="")
        annot.ouv <- paste("Nb occ Ouvert : ",tabl.annot.sp[i,"Nb_occ_habitat_Ouvert"],sep="")
        annot.for <- paste("Nb occ Foret : ",tabl.annot.sp[i,"Nb_occ_habitat_Foret"],sep="")
        
        annot.row <- paste(c(annot.bat,"\n",annot.ouv,"\n",annot.for),collapse = "")
        
        tabl.annot.sp[i,"Annotation"] <- annot.row
        
        
        i <- i +1
        cat(i,"/",nrow(tabl.annot.sp),"\n")
      }


```


### <u>Répartition de la distance d'observation par espèces, selon les catégories d'habitats</u>

```{r prep_data_graphs, include=FALSE,echo=FALSE}
    # table des annotations (cf. tabl.esp) ------
      tabl.annot.sp <- tabl.dist.esp[,c("Nom_latin","Nom_espece","Nb_occ_habitat_Batis","Nb_occ_habitat_Ouvert","Nb_occ_habitat_Foret")]
      
      # Gestion des NAs
        for(n in grep("occ",colnames(tabl.annot.sp))){
          tabl.annot.sp[is.na(tabl.annot.sp[n]),n] <- 0
        }
      
      i <- 1
      while(i <= nrow(tabl.annot.sp)){
        
        annot.bat <- paste("Nb occ Batis : ",tabl.annot.sp[i,"Nb_occ_habitat_Batis"],sep="")
        annot.ouv <- paste("Nb occ Ouvert : ",tabl.annot.sp[i,"Nb_occ_habitat_Ouvert"],sep="")
        annot.for <- paste("Nb occ Foret : ",tabl.annot.sp[i,"Nb_occ_habitat_Foret"],sep="")
        
        annot.row <- paste(c(annot.bat,"\n",annot.ouv,"\n",annot.for),collapse = "")
        
        tabl.annot.sp[i,"Annotation"] <- annot.row
        
        
        i <- i +1
        cat(i,"/",nrow(tabl.annot.sp),"\n")
      }

      
    # Variation de la distance d'observation selon la catégories d'habitats par espece (ttes especes comprises) ------
      epoc.envi.obs.DS$Nom_latin <- as.character(epoc.envi.obs.DS$Nom_latin)
      
      # nettoyage des especes/observations pour la representation graphique
        epoc.envi.obs.DS.graph <- epoc.envi.obs.DS[which(epoc.envi.obs.DS$Distance_observation_m <= 1000),] # retrait des individus observe à plus de 1km
        epoc.envi.obs.DS.graph <- left_join(epoc.envi.obs.DS.graph,class.dist.all[,c("Nom_espece","Nom_latin","communs")])
        
        
        sp.for.graph <- as.character(tabl.dist.esp[which(tabl.dist.esp$Nb_occ_total >= 25),"Nom_latin"]) # representation des especes avec au moins 25 occurrences d'observations
        epoc.envi.obs.DS.graph <- epoc.envi.obs.DS.graph[epoc.envi.obs.DS.graph$Nom_latin %in% sp.for.graph,]
```




```{r distrib_distance_all_espece, echo=FALSE,message=FALSE,warning=FALSE}
   # Preparation a la boucle des graphs -----
        vec.name <- sort(unique(epoc.envi.obs.DS.graph$Nom_latin)) # ordonne les nom latins 
        vec.name.pos <- sort(unique(seq(1,length(vec.name),6))) # vecteur de position (formation de groupe de 20 en 20 pour le plot)
        count <- 0 # differenciation des plots 
      
      for(i in vec.name.pos){
        count <- count + 1
        
        vec.sp <- vec.name[i:min((i+5),length(vec.name))]
        
        # subset des donnees
          dtf.graph <- subset(epoc.envi.obs.DS.graph, Nom_latin %in% vec.sp)
          annot.graph <- subset(tabl.annot.sp, Nom_latin %in% vec.sp)
          
        # plot
          graph.dist <- ggplot(dtf.graph) +
            geom_density(aes(x = Distance_observation_m,                        # graph de densite
                             fill = Categories_habitats),alpha=0.45) +
            xlab("Distances d'observations des individus (en m)") +
            scale_fill_manual(values = c("red","green4","lightgoldenrod3")) +
            scale_x_continuous(breaks = pretty_breaks()) +
            xlim(0,1000) +
            geom_text(data=annot.graph,                                         # encadre d'annotations
                      aes(x = Inf, y = Inf, hjust = 1.05, vjust = 1.05,
                          label = Annotation),
                      size=2.5) +
            
            theme(legend.background = element_rect(fill = "ivory2",             # design encadre de legende
                                                   size = 0.5, 
                                                   linetype = "solid",
                                                   colour = "sienna4")) +
            
            facet_wrap(.~ Nom_latin,scales="free",ncol=2)
        
       plot(graph.dist)
      }
```




Pour, les deux prochaines partie, je me suis concentré sur les espèces considérées comme communes sur l'ensemble de la France métropolitaine.


### <u>Prospection des populations (Somme des abondances cumulées)</u>

En plus des graphiques, vous trouverez joint au mail, un tableau csv correspondant aux parts d'abondances prospectées selon les différents [25,100,200]. (= barres grises hachurées).

```{r courbe_accumulation, echo=FALSE,message=FALSE,warning=FALSE}
    # Courbe d'accumulation des abondances en fonction de la distance au barycentre -----
      # Calcul de la somme cumulée des abondances selon la distance d'observation ----
        # en prenant en compte les catégories d'habitats
          tabl.somm.cum <- subset(epoc.envi.obs.DS.graph[,c("Nom_latin","Abondance","Categories_habitats","Distance_observation_m","communs")], communs == 1) %>%
            arrange(Distance_observation_m) %>%
            group_by(Categories_habitats,Nom_latin) %>%
            mutate(Somme_cumulee_habitats = cumsum(Abondance))
          
          tabl.somm.cum <- tabl.somm.cum %>%
            group_by(Categories_habitats,Nom_latin) %>%
            mutate(Max_somme_cumulee_habitat = max(Somme_cumulee_habitats))
        
          tabl.somm.cum$Max_somme_cumulee_habitat_part <- 100*(tabl.somm.cum$Somme_cumulee_habitats / 
                                                                 tabl.somm.cum$Max_somme_cumulee_habitat)
          
        # sans prendre en compte les catégories d'habitats
          tabl.somm.cum.merged <- subset(epoc.envi.obs.DS.graph[,c("Nom_latin","Abondance","Distance_observation_m","communs")], communs == 1) %>%
            arrange(Distance_observation_m) %>%
            group_by(Nom_latin) %>%
            mutate(Somme_cumulee_habitats = cumsum(Abondance))
          
          tabl.somm.cum.merged <- tabl.somm.cum.merged %>%
            group_by(Nom_latin) %>%
            mutate(Max_somme_cumulee_habitat = max(Somme_cumulee_habitats))
          
          tabl.somm.cum.merged$Max_somme_cumulee_habitat_part <- 100*(tabl.somm.cum.merged$Somme_cumulee_habitats / 
                                                                 tabl.somm.cum.merged$Max_somme_cumulee_habitat)
          tabl.somm.cum.merged$Categories_habitats <- "All"
          
        # rbind des 2 ddtfs
          tabl.somm.cum.all <- rbind(tabl.somm.cum,tabl.somm.cum.merged) # add .all -> change pour le dtf d'intersects
        
      
      # Dtf des intersects ----
        # 25m
          tabl.intersect.25.tmp <- tabl.somm.cum.all[which(tabl.somm.cum.all$Distance_observation_m >= 25),]
          tabl.intersect.25.tmp$duplicated <- duplicated(tabl.intersect.25.tmp[,c("Nom_latin","Categories_habitats")])
          
          tabl.intersect.25.tmp <- subset(tabl.intersect.25.tmp, duplicated == F)
          colnames(tabl.intersect.25.tmp)[grep("_part",colnames(tabl.intersect.25.tmp))] <- "Abondance_cumulee_25m_%"
          
          tabl.intersect.25.tmp <- tabl.intersect.25.tmp[,c(1,3,5,8)]
          
        # 100m
          tabl.intersect.100.tmp <- tabl.somm.cum.all[which(tabl.somm.cum.all$Distance_observation_m >= 100),]
          tabl.intersect.100.tmp$duplicated <- duplicated(tabl.intersect.100.tmp[,c("Nom_latin","Categories_habitats")])
          
          tabl.intersect.100.tmp <- subset(tabl.intersect.100.tmp, duplicated == F)
          colnames(tabl.intersect.100.tmp)[grep("_part",colnames(tabl.intersect.100.tmp))] <- "Abondance_cumulee_100m_%"
          
          tabl.intersect.100.tmp <- tabl.intersect.100.tmp[,c(1,3,5,8)]
        
        # 200m
          tabl.intersect.200.tmp <- tabl.somm.cum.all[which(tabl.somm.cum.all$Distance_observation_m >= 200),]
          tabl.intersect.200.tmp$duplicated <- duplicated(tabl.intersect.200.tmp[,c("Nom_latin","Categories_habitats")])
          
          tabl.intersect.200.tmp <- subset(tabl.intersect.200.tmp, duplicated == F)
          colnames(tabl.intersect.200.tmp)[grep("_part",colnames(tabl.intersect.200.tmp))] <- "Abondance_cumulee_200m_%"
        
        tabl.intersect.200.tmp <- tabl.intersect.200.tmp[,c(1,3,5,8)]
        
        # join des dtf
          tabl.intersect.all <- left_join(tabl.intersect.25.tmp,tabl.intersect.100.tmp)
          tabl.intersect.all <- left_join(tabl.intersect.all,tabl.intersect.200.tmp)
          
    # Preparation a la boucle des graphs -----
        vec.name <- sort(unique(tabl.somm.cum$Nom_latin)) # ordonne les nom latins 
        vec.name.pos <- sort(unique(seq(1,length(vec.name),4))) # vecteur de position (formation de groupe de 20 en 20 pour le plot)
        count <- 0
      
      # boucle des graphs ----
        for(i in vec.name.pos){
          count <- count + 1
          
          vec.sp <- vec.name[i:min((i+3),length(vec.name))]
          
          # subset des donnees
            dtf.graph <- subset(tabl.somm.cum, Nom_latin %in% vec.sp)
            dtf.graph2 <- subset(tabl.somm.cum.merged, Nom_latin %in% vec.sp)
            annot.graph <- subset(tabl.annot.sp, Nom_latin %in% vec.sp)
          
          # plot -----
            graph.cumu <- ggplot(dtf.graph) +
              geom_step(aes(x = Distance_observation_m,                         # courbes d'accumulation
                              y = Max_somme_cumulee_habitat_part,
                              colour = Categories_habitats),
                        direction = "hv",
                        linetype = 1,
                        size = 0.75,
                        alpha= 0.60) +
              
              geom_step(data=dtf.graph2,aes(x = Distance_observation_m,                       # courbes d'accumulation
                                            y = Max_somme_cumulee_habitat_part,
                                            colour = Categories_habitats),
                        direction = "hv",
                        linetype = 4,
                        size = 0.75,
                        alpha= 0.5) +
        
              scale_colour_manual(values = c("magenta2","red","green4","darkgoldenrod3")) +  # couleurs des courbes

              
              geom_vline(xintercept = c(25,100,200), linetype = "dashed",         # indication des buffer
                         color = "grey38" , size = 0.5, alpha = 0.5) +
              geom_hline(yintercept = 100, linetype = "dashed",                   # indication de la limite à 100 %
                         color = "lightcoral" , size = 1, alpha = 0.35) +
              
              xlab("Distances d'observations des individus (en m)") +
              ylab("Part de l'abondance observée (en %)") +
              
              geom_text(data=annot.graph,                                         # encadre d'annotations
                        aes(x = Inf, y = -Inf, hjust = 1.05, vjust = -0.1,
                            label = Annotation),
                        size=2.5) +
              
              theme(legend.background = element_rect(fill = "ivory2",             # design encadre de legende
                                                     size = 0.5, 
                                                     linetype = "solid",
                                                     colour = "sienna4")) +
              
              facet_wrap(.~ Nom_latin,scales="free",ncol=2)
          
          plot(graph.cumu)
        }
```

### <u>Evolution de la probabilté de détection estimée</u>

```{r evol_prob_estim, echo=FALSE,message=FALSE,warning=FALSE}
 # Evolution de la proba de detection en fonction du rayon du buffer selon les categories d'habitats ----
      # Récuperation de l'information a partir du dtf class.dist.all.communs ----
        tabl.prob.dist.communs <- class.dist.all.communs[,c(1:3,grep("Prob",colnames(class.dist.all.communs)))]
          
        tabl.prob.dist.communs <- melt(tabl.prob.dist.communs, id=c("Nom_latin","Nom_espece","Categories_habitats"))  # conversion du dtf wide --> long (recuperation de la proba de detection par buffer)
        colnames(tabl.prob.dist.communs)[(ncol(tabl.prob.dist.communs)-1):ncol(tabl.prob.dist.communs)] <- c("Distance_buffer","Estimation_proba_detection")       
        
        tabl.prob.dist.communs$Distance_buffer <- ifelse(grepl("1000",tabl.prob.dist.communs$Distance_buffer),
                                                         1000, ifelse(grepl("200",tabl.prob.dist.communs$Distance_buffer),
                                                                     200, 100))
          
      # Preparation a la boucle des graphs -----
        vec.name <- sort(unique(tabl.prob.dist.communs$Nom_latin)) # ordonne les nom latins 
        vec.name.pos <- sort(unique(seq(1,length(vec.name),4))) # vecteur de position (formation de groupe de 20 en 20 pour le plot)
        count <- 0
        
      # boucle des graphs
        for(i in vec.name.pos){
          count <- count + 1
          
          vec.sp <- vec.name[i:min((i+3),length(vec.name))]
          
          # subset des donnees
            dtf.graph <- subset(tabl.prob.dist.communs, Nom_latin %in% vec.sp)
            annot.graph <- subset(tabl.annot.sp, Nom_latin %in% vec.sp)
          
          
          # plot
            graph.prob <- ggplot(dtf.graph) +
              geom_line(aes(x = Distance_buffer,                                 # plot de la ligne
                            y = Estimation_proba_detection,
                            colour = Categories_habitats),
                        alpha = 0.75) +
              
              geom_point(aes(x = Distance_buffer,                                # plot des points
                              y = Estimation_proba_detection,
                              colour = Categories_habitats,
                              shape = Categories_habitats),
                         size = 2.5,
                         alpha = 0.75) +
              
              scale_colour_manual(values = c("magenta2","red","green4","darkgoldenrod3")) +
              scale_x_continuous(breaks = pretty_breaks()) +
              
              xlab("Rayon buffer (en m)") +
              ylab("Estimation de la probabilité de détection") +
              
              geom_text(data=annot.graph,                                         # encadre d'annotations
                        aes(x = Inf, y = Inf, hjust = 1.05, vjust = 1.05,
                            label = Annotation),
                        size=2.5) +
              
              theme(legend.background = element_rect(fill = "ivory2",             # design encadre de legende
                                                     size = 0.5, 
                                                     linetype = "solid",
                                                     colour = "sienna4")) +
              facet_wrap(.~ Nom_latin,scales="free",ncol=2)
              
          plot(graph.prob)
          
        }
```


