---
title: "Qualification observateurs 2"
author: "Jean N"
date: "13/03/2020"
output: html_document
---

```{r setup, include=TRUE}
knitr::opts_chunk$set(echo = TRUE)
library(plyr)
library(ggplot2)

load("C:/git/epoc/qualification_obs_initialisation1.RData")

```

## Deuxième partie de la qualification des observateurs

Dans ce document, j'ai produit des courbes théoriques de la probaibilité d'observation d'une espèce "communes" dans les listes EPOC et de la part de ces espèces dans ces listes. Ces courbes ont été formée à partir du jeu de données et plus particulièrement des observations faites par les grands observateurs (= observateurs ayant participé à au moins 2 % du nombre total de liste EPOC).

J'ai pu calculer la part d'apparition des espèces (= nombre d'occurrence de l'observation de l'espèce dans les listes / nombre de liste totale) afin d'obtenir des probabilités empiriques.
J'ai formé des listes issus d'un tirage aléatoire sans remise qui sélectionné les espèces selon les probabilité empiriques


```{r demarrage1_select_champions, include=FALSE,echo=TRUE}
          # formation du dtf de nombre d'especes trouver sur les listes "champions" ----
          # qualification d'un champion
            champ <- aggregate(Liste_complete ~ Observateur,data=epoc.envi.liste, FUN=sum)
            champ$part_totale <- champ$Liste_complete / sum(champ$Liste_complete)*100
            
            champ.id <- champ[champ$part_totale > 2,] # champion = observateur ayant fait au moins plus de 2% des listes d'EPOC
            
            champ.id1 <- merge(x = epoc.envi.liste,y=champ.id,by="Observateur")
            # verif
              # length(unique(champ.id1$ID_liste)) == sum(champ.id$Liste_complete) # TRUE
            
              
            # selection de toutes les observations faites dans les listes de champions 
              #==> permet de compter le nb de fois qu'une espece a etait observe par les champions
              champ.obs <- merge(x = champ.id1,y=epoc.oiso,by="ID_liste")
              # verif
                # length(unique(champ.id1$ID_liste)) == length(unique(champ.obs$ID_liste)) # TRUE

            # decompte du nb d'espece dans les listes champions
                # formation du dtf regroupant les especes detectee + le nombre d'occurrence d'observation
                champ.oiso <- aggregate(Nombre ~ ID_liste + Observateur.x + Nom_espece,data=champ.obs,FUN=sum)
                champ.esp <- plyr::count(champ.oiso$Nom_espece)
                
                colnames(champ.esp) <- c("Nom_espece","count")
                champ.esp$prob <- champ.esp$count/nrow(champ.id1)
```

```{r demarrage2_formation_tirage, include=TRUE,echo=FALSE}
# tirage avec poids sans remise -----
                tir.1esp <- c();       tir.2esp <- c()
                tir.3esp <- c();       tir.4esp <- c()
                tir.5esp <- c();       tir.6esp <- c()
                tir.7esp <- c();       tir.8esp <- c()
                tir.9esp <- c();       tir.10esp <- c()
                tir.11esp <- c();       tir.12esp <- c()
                tir.13esp <- c();       tir.14esp <- c()
                tir.15esp <- c();       tir.16esp <- c()
                tir.17esp <- c();       tir.18esp <- c()
                tir.19esp <- c();       tir.20esp <- c()
                tir.21esp <- c();       tir.22esp <- c()
                tir.23esp <- c();       tir.24esp <- c()
                tir.25esp <- c();       tir.26esp <- c()
                tir.27esp <- c();       tir.28esp <- c()
                tir.29esp <- c();       tir.30esp <- c()
                tir.31esp <- c()
                
                for(i in 1:10000){
                  tir.1esp <- append(tir.1esp,as.character(sample(x = champ.esp$Nom_espece,size=1,replace=FALSE,prob = champ.esp$prob)))
                  tir.2esp <- append(tir.2esp,as.character(sample(x = champ.esp$Nom_espece,size=2,replace=FALSE,prob = champ.esp$prob)))
                  tir.3esp <- append(tir.3esp,as.character(sample(x = champ.esp$Nom_espece,size=3,replace=FALSE,prob = champ.esp$prob)))
                  tir.4esp <- append(tir.4esp,as.character(sample(x = champ.esp$Nom_espece,size=4,replace=FALSE,prob = champ.esp$prob)))
                  tir.5esp <- append(tir.5esp,as.character(sample(x = champ.esp$Nom_espece,size=5,replace=FALSE,prob = champ.esp$prob)))
                  tir.6esp <- append(tir.6esp,as.character(sample(x = champ.esp$Nom_espece,size=6,replace=FALSE,prob = champ.esp$prob)))
                  tir.7esp <- append(tir.7esp,as.character(sample(x = champ.esp$Nom_espece,size=7,replace=FALSE,prob = champ.esp$prob)))
                  tir.8esp <- append(tir.8esp,as.character(sample(x = champ.esp$Nom_espece,size=8,replace=FALSE,prob = champ.esp$prob)))
                  tir.9esp <- append(tir.9esp,as.character(sample(x = champ.esp$Nom_espece,size=9,replace=FALSE,prob = champ.esp$prob)))
                  tir.10esp <- append(tir.10esp,as.character(sample(x = champ.esp$Nom_espece,size=10,replace=FALSE,prob = champ.esp$prob)))
                  tir.11esp <- append(tir.11esp,as.character(sample(x = champ.esp$Nom_espece,size=11,replace=FALSE,prob = champ.esp$prob)))
                  tir.12esp <- append(tir.12esp,as.character(sample(x = champ.esp$Nom_espece,size=12,replace=FALSE,prob = champ.esp$prob)))
                  tir.13esp <- append(tir.13esp,as.character(sample(x = champ.esp$Nom_espece,size=13,replace=FALSE,prob = champ.esp$prob)))
                  tir.14esp <- append(tir.14esp,as.character(sample(x = champ.esp$Nom_espece,size=14,replace=FALSE,prob = champ.esp$prob)))
                  tir.15esp <- append(tir.15esp,as.character(sample(x = champ.esp$Nom_espece,size=15,replace=FALSE,prob = champ.esp$prob)))
                  tir.16esp <- append(tir.16esp,as.character(sample(x = champ.esp$Nom_espece,size=16,replace=FALSE,prob = champ.esp$prob)))
                  tir.17esp <- append(tir.17esp,as.character(sample(x = champ.esp$Nom_espece,size=17,replace=FALSE,prob = champ.esp$prob)))
                  tir.18esp <- append(tir.18esp,as.character(sample(x = champ.esp$Nom_espece,size=18,replace=FALSE,prob = champ.esp$prob)))
                  tir.19esp <- append(tir.19esp,as.character(sample(x = champ.esp$Nom_espece,size=19,replace=FALSE,prob = champ.esp$prob)))
                  tir.20esp <- append(tir.20esp,as.character(sample(x = champ.esp$Nom_espece,size=20,replace=FALSE,prob = champ.esp$prob)))
                  tir.21esp <- append(tir.21esp,as.character(sample(x = champ.esp$Nom_espece,size=21,replace=FALSE,prob = champ.esp$prob)))
                  tir.22esp <- append(tir.22esp,as.character(sample(x = champ.esp$Nom_espece,size=22,replace=FALSE,prob = champ.esp$prob)))
                  tir.23esp <- append(tir.23esp,as.character(sample(x = champ.esp$Nom_espece,size=23,replace=FALSE,prob = champ.esp$prob)))
                  tir.24esp <- append(tir.24esp,as.character(sample(x = champ.esp$Nom_espece,size=24,replace=FALSE,prob = champ.esp$prob)))
                  tir.25esp <- append(tir.25esp,as.character(sample(x = champ.esp$Nom_espece,size=25,replace=FALSE,prob = champ.esp$prob)))
                  tir.26esp <- append(tir.26esp,as.character(sample(x = champ.esp$Nom_espece,size=26,replace=FALSE,prob = champ.esp$prob)))
                  tir.27esp <- append(tir.27esp,as.character(sample(x = champ.esp$Nom_espece,size=27,replace=FALSE,prob = champ.esp$prob)))
                  tir.28esp <- append(tir.28esp,as.character(sample(x = champ.esp$Nom_espece,size=28,replace=FALSE,prob = champ.esp$prob)))
                  tir.29esp <- append(tir.29esp,as.character(sample(x = champ.esp$Nom_espece,size=29,replace=FALSE,prob = champ.esp$prob)))
                  tir.30esp <- append(tir.30esp,as.character(sample(x = champ.esp$Nom_espece,size=30,replace=FALSE,prob = champ.esp$prob)))
                  tir.31esp <- append(tir.31esp,as.character(sample(x = champ.esp$Nom_espece,size=31,replace=FALSE,prob = champ.esp$prob)))
                  
                }
                
                # changement de format de l'objet : vecteur --> matrixx
                tir.1esp <- matrix(tir.1esp)
                tir.2esp <- matrix(tir.2esp,ncol=2,byrow=T)
                tir.3esp <- matrix(tir.3esp,ncol=3,byrow=T)
                tir.4esp <- matrix(tir.4esp,ncol=4,byrow=T)
                tir.5esp <- matrix(tir.5esp,ncol=5,byrow=T)
                tir.6esp <- matrix(tir.6esp,ncol=6,byrow=T)
                tir.7esp <- matrix(tir.7esp,ncol=7,byrow=T)
                tir.8esp <- matrix(tir.8esp,ncol=8,byrow=T)
                tir.9esp <- matrix(tir.9esp,ncol=9,byrow=T)
                tir.10esp <- matrix(tir.10esp,ncol=10,byrow=T)
                tir.11esp <- matrix(tir.11esp,ncol=11,byrow=T)
                tir.12esp <- matrix(tir.12esp,ncol=12,byrow=T)
                tir.13esp <- matrix(tir.13esp,ncol=13,byrow=T)
                tir.14esp <- matrix(tir.14esp,ncol=14,byrow=T)
                tir.15esp <- matrix(tir.15esp,ncol=15,byrow=T)
                tir.16esp <- matrix(tir.16esp,ncol=16,byrow=T)
                tir.17esp <- matrix(tir.17esp,ncol=17,byrow=T)
                tir.18esp <- matrix(tir.18esp,ncol=18,byrow=T)
                tir.19esp <- matrix(tir.19esp,ncol=19,byrow=T)
                tir.20esp <- matrix(tir.20esp,ncol=20,byrow=T)
                tir.21esp <- matrix(tir.21esp,ncol=21,byrow=T)
                tir.22esp <- matrix(tir.22esp,ncol=22,byrow=T)
                tir.23esp <- matrix(tir.23esp,ncol=23,byrow=T)
                tir.24esp <- matrix(tir.24esp,ncol=24,byrow=T)
                tir.25esp <- matrix(tir.25esp,ncol=25,byrow=T)
                tir.26esp <- matrix(tir.26esp,ncol=26,byrow=T)
                tir.27esp <- matrix(tir.27esp,ncol=27,byrow=T)
                tir.28esp <- matrix(tir.28esp,ncol=28,byrow=T)
                tir.29esp <- matrix(tir.29esp,ncol=29,byrow=T)
                tir.30esp <- matrix(tir.30esp,ncol=30,byrow=T)
                tir.31esp <- matrix(tir.31esp,ncol=31,byrow=T)
                
```

Tableau des 10 espèces les plus abondantes dans les listes réalisées par les grands observateurs.
J'ai considéré comme espèces "communes" des espèces qui étaient présentes dans au moins 10% des listes.

```{r show_tabl, include=TRUE,echo=FALSE}
head(champ.esp[order(champ.esp$count,decreasing = T),],10)
```

### <u>Courbe de la part des espèces "communes" dans les listes</u>

```{r courbe_part, include=TRUE,echo=FALSE,warning=FALSE}

              tab.qt.global.part <- data.frame() # pour stack les 31 miyennes des quantiles
              champ.esp$communs <- as.numeric(champ.esp$prob > 0.1)
              row.names(champ.esp) <- champ.esp$Nom_espece
              
              for(j in 1:31){
                nb.esp <- j
                
                tab.qt <- data.frame()
                
                vec.tir <- as.vector(get(paste0("tir.",nb.esp,"esp")))
                
                vec.communs <- champ.esp[vec.tir,"communs"]
                tab.communs <- matrix(vec.communs,nrow = 10000)
                
                for(i in 1:100){
                  test <- sample(x = row(tab.communs),size=1000)
                  # comm = part en bootstrap
                  #tab.communs.boot <- tab.communs[test,]
                  
                  tab.communs.boot <- as.matrix(tab.communs[test,])
                  tab.communs.boot <- cbind(tab.communs.boot,rowSums(tab.communs.boot/ncol(tab.communs.boot))) # part des especes communes dans une liste
                  
                  tab.communs.boot.qt <- quantile(tab.communs.boot[,ncol(tab.communs.boot)],c(0.025,0.5,0.975))
                  
                  tab.qt <- rbind(tab.qt,tab.communs.boot.qt)
                  
                }
                
                tab.qt.global.part <- rbind(tab.qt.global.part,apply(X = tab.qt,2,FUN=mean))
                #cat(nb.esp," /"," 31\n")
                
              }
```

```{r courbe_part_plot, include=TRUE,echo=FALSE, warning=FALSE }

# homogeineisation des noms de colonnes
  colnames(tab.qt.global.part) <- c("borne_inf","mediane","borne_sup")
# visualisation de la courbe
 ggplot(tab.qt.global.part) + geom_point(aes(x = c(rep(1:31)),y=mediane,ymin=0.75)) + geom_line(aes(x = c(rep(1:31)),y=mediane)) +
                geom_ribbon(aes(x=c(rep(1:31)),ymin=borne_inf,ymax=borne_sup),alpha=0.5) + ggtitle("Part des especes communes dans la listes") + xlab("Nombre d'especes par listes") + ylab("Part en %")
  
```


### <u>Courbe de la probabilite d'avoir une espèces "communes" dans les listes</u>

```{r courbe_proba, include=TRUE,echo=FALSE,warning=FALSE}

              tab.qt.global.prob <- data.frame() # pour stack les 31 miyennes des quantiles
              champ.esp$communs <- as.numeric(champ.esp$prob > 0.1)
              row.names(champ.esp) <- champ.esp$Nom_espece
              
              for(j in 1:31){
                nb.esp <- j
                
                tab.qt <- data.frame()
                
                vec.tir <- as.vector(get(paste0("tir.",nb.esp,"esp")))
                
                vec.communs <- champ.esp[vec.tir,"communs"]
                tab.communs <- matrix(vec.communs,nrow = 10000)
                
                for(i in 1:100){
                  test <- sample(x = row(tab.communs),size=1000)
                  # comm = part en bootstrap
                  #tab.communs.boot <- tab.communs[test,]
                  
                  tab.communs.boot <- tab.communs[test,]
                  tab.communs.boot <- as.numeric(apply(as.matrix(tab.communs.boot),1,any))
                  tab.communs.boot <- sum(tab.communs.boot)/length(tab.communs.boot) # part des especes communes dans une liste
                  
                  tab.qt <- rbind(tab.qt,tab.communs.boot)
                  #tab.communs.boot <- as.matrix(tab.communs.boot)
                  #tab.communs.boot <- cbind(tab.communs.boot,rowSums(tab.communs.boot/ncol(tab.communs.boot)))
                  #tab.communs.boot.qt <- quantile(tab.communs.boot[,ncol(tab.communs.boot)],c(0.025,0.5,0.975))
                  
                  
                }
                
                tab.qt.global.prob <- rbind(tab.qt.global.prob,quantile(x = tab.qt[,1],c(0.025,0.5,0.975)))
                #cat(nb.esp," /"," 31\n")
                
              }
```

```{r courbe_proba_plot, include=TRUE,echo=FALSE,warning=FALSE}
# homogeineisation des noms de colonnes
  colnames(tab.qt.global.prob) <- c("borne_inf","mediane","borne_sup")
# visualisation de la courbe
 ggplot(tab.qt.global.prob) + geom_point(aes(x = c(rep(1:31)),y=mediane,ymin=0.75)) + geom_line(aes(x = c(rep(1:31)),y=mediane)) +
                geom_ribbon(aes(x=c(rep(1:31)),ymin=borne_inf,ymax=borne_sup),alpha=0.5) + ggtitle("Proba d'avoir au moins une espece communes dans les listes") + xlab("Nombre d'especes par listes") + ylab("Probabilité")
    
    
```

