---
title: "Qualification observateurs"
author: "Jean N"
date: "06/03/2020"
output: html_document
---

```{r setup, include=TRUE,cache=TRUE,echo=FALSE}
knitr::opts_chunk$set(echo = TRUE)
# chemin
  setwd("C:/git/epoc/data")
# packages
  library(ggplot2)
  library(plyr)
  
  load("C:/git/epoc/qualification_obs_initialisation.RData") 
  
  # fonction de plot de plusieurs graphs
  multiplot <- function(..., plotlist=NULL, file, cols=1, layout=NULL) {
  library(grid)

  # Make a list from the ... arguments and plotlist
  plots <- c(list(...), plotlist)

  numPlots = length(plots)

  # If layout is NULL, then use 'cols' to determine layout
  if (is.null(layout)) {
    # Make the panel
    # ncol: Number of columns of plots
    # nrow: Number of rows needed, calculated from # of cols
    layout <- matrix(seq(1, cols * ceiling(numPlots/cols)),
                    ncol = cols, nrow = ceiling(numPlots/cols))
  }

 if (numPlots==1) {
    print(plots[[1]])

  } else {
    # Set up the page
    grid.newpage()
    pushViewport(viewport(layout = grid.layout(nrow(layout), ncol(layout))))

    # Make each plot, in the correct location
    for (i in 1:numPlots) {
      # Get the i,j matrix positions of the regions that contain this subplot
      matchidx <- as.data.frame(which(layout == i, arr.ind = TRUE))

      print(plots[[i]], vp = viewport(layout.pos.row = matchidx$row,
                                      layout.pos.col = matchidx$col))
    }
  }
}
```

## Qualification des observateurs du protocole EPOC

Dans ce document, je vais former différents indices nous permettant de caractériser les observateurs.

* Indices:
    + Ecart de l'abondance/diversité de l'EPOC réalisée vis-à-vis du département de la mesure
    + Ecart de l'abondance/diversité de l'EPOC réalisée vis-à-vis du mois de la mesure
    + L'expérience (ou expérience protocole) : Nombre de protocole EPOC antérieur réalisé
    + L'implication dans la base de données faune-france : Nombre d'observations totales (+ hors EPOC) réalisé par l'observateur
    + L'étendue taxonomique : Nombre d'espèces détectées par l'observateur / (+ nombre de fois qu'une espèce )
    
Pour réaliser ces indices, je me suis basé sur une partie du jeu de données avec une abondance/diversité constante. De ce fait, j'ai retiré les observations du mois de juin et juillet (forte élévation de l'abondance) et les données de hautes altitudes (prises dans des conditions spéciales).

```{r retrait_ind, include=TRUE,echo=FALSE}
# Retrait des listes w/ conditions speciales ----
  # - realise en juin/juillet : abondance superieur a mars/avril/mai
    del.juin_jui <- epoc.envi.liste[which(epoc.envi.liste$Mois >= 6),"ID_liste"]
    del.juin_jui1 <- epoc.envi.liste$ID_liste %in% del.juin_jui
    del.juin_jui2 <- epoc.oiso$ID_liste %in% del.juin_jui
    
    epoc.envi.liste <- epoc.envi.liste[which(del.juin_jui1 == FALSE),]
    epoc.oiso <- epoc.oiso[which(del.juin_jui2 == FALSE),]
    
  # - realise a plus de 1200m d'altitude (presence d'autre protocoles)
    del.alt <- epoc.envi.liste[which(epoc.envi.liste$Altitude > 1200),"ID_liste"]
    del.alt1 <- epoc.envi.liste$ID_liste %in% del.alt
    del.alt2 <- epoc.oiso$ID_liste %in% del.alt

    epoc.envi.liste <- epoc.envi.liste[which(del.alt1 == FALSE),]
    epoc.oiso <- epoc.oiso[which(del.alt2 == FALSE),]
```


### <u>Ecart de l'abondance/diversité de l'EPOC réalisée vis-à-vis du département de la mesure</u>

```{r ecart_ab1, include=TRUE,echo=FALSE}
# Ecart des indices d'abondance/diversite selon le departement -----
  # Idee : trier les listes qui ont un ecart trop important avec celui de la region
  # WARNING : observations avec de fortes abondances ==> risques de tirer la moyenne de la zone vers le haut + cas des departement avec peu de donnees
  # formation des colonnes receuillant l'abondance et la diversite moyenne du departement 
    list.dep <- unique(epoc.envi.liste$Departement)
    i <- 1
      
      while(i <= length(list.dep)){
        epoc.envi.liste[epoc.envi.liste$Departement == list.dep[i],"Abondance_departement"] <- mean(epoc.envi.liste[epoc.envi.liste$Departement == list.dep[i],"Abondance_liste"])
        epoc.envi.liste[epoc.envi.liste$Departement == list.dep[i],"Diversite_departement"] <- mean(epoc.envi.liste[epoc.envi.liste$Departement == list.dep[i],"Diversite_liste"])
        
        #cat(i," /",length(list.dep),"\n")
        i <- i+1
      }
  # calcul de l'ecart a la moyenne
    epoc.envi.liste$Ecart_abondance_departement <- abs(epoc.envi.liste$Abondance_liste / epoc.envi.liste$Abondance_departement)
    epoc.envi.liste$Ecart_diversite_departement <- abs(epoc.envi.liste$Diversite_liste / epoc.envi.liste$Diversite_departement)
```

```{r ecart_ab2, include=TRUE,echo=FALSE,message=FALSE,warning=FALSE}
library(ggplot2)
# visualisation
    ecart_ab_dep <- ggplot(epoc.envi.liste) + geom_histogram(aes(x = Ecart_abondance_departement)) + xlim(-0.5,5) +
      xlab("Abondance de l'EPOC / Abondance moyenne du département") +
      ylab("Nombre d'EPOC") +
      ggtitle("Ecart d'abondance des EPOC au niveau spatial")
    
    ecart_dv_dep <- ggplot(epoc.envi.liste) + geom_histogram(aes(x = Ecart_diversite_departement)) + xlim(-0.5,5) +
      xlab("Diversité de l'EPOC / Diversité moyenne du département") +
      ylab("Nombre d'EPOC") +
      ggtitle("Ecart de la diversité observée des EPOC au niveau spatial")
    
    multiplot(ecart_ab_dep,ecart_dv_dep,cols = 1)
```

Plus de 150 EPOC ont des abondances observées 5 fois plus importantes que celle des départements où elles ont eu lieu.


### <u>Ecart de l'abondance/diversité de l'EPOC réalisée vis-à-vis du mois de la mesure</u>

```{r ecart_ab1_mois, include=TRUE,echo=FALSE}
# ecart des indices d'abondance/diversite selon le mois -----
  # Warning : attention a separer les annees
    # separation & calcul de l'abondance/diversité moyenne par mois
    test.ab <- aggregate(Abondance_liste ~ Annee + Mois, data=epoc.envi.liste, FUN=mean)
    test.dv <- aggregate(Diversite_liste ~ Annee + Mois, data=epoc.envi.liste, FUN=mean)
    
    # ajout de l'information de l'abondance/diversité moyenne aux listes
    i <- 1
    while(i <= nrow(epoc.envi.liste)){
      j <- 1
      while(j <= nrow(test.ab)){
        if(epoc.envi.liste[i,"Annee"] == test.ab[j,"Annee"] & epoc.envi.liste[i,"Mois"] == test.ab[j,"Mois"]){
          epoc.envi.liste[i,"Abondance_mois"] <- test.ab[j,"Abondance_liste"]
          epoc.envi.liste[i,"Diversite_mois"] <- test.dv[j,"Diversite_liste"]
        }
        j <- j+1
      }
      
      #cat(i," /",nrow(epoc.envi.liste),"\n")
      i <- i+1
    }
    
        
  # calcul de l'ecart a la moyenne
    epoc.envi.liste$Ecart_abondance_mois <- abs(epoc.envi.liste$Abondance_liste / epoc.envi.liste$Abondance_mois)
    epoc.envi.liste$Ecart_diversite_mois <- abs(epoc.envi.liste$Diversite_liste / epoc.envi.liste$Diversite_mois)
```

```{r ecart_ab2_mois, include=TRUE,echo=FALSE,message=FALSE,warning=FALSE}
library(ggplot2)
# visualisation
    ecart_ab_mois <- ggplot(epoc.envi.liste) + geom_histogram(aes(x = Ecart_abondance_mois)) + xlim(-0.5,5) +
      xlab("Abondance de l'EPOC / Abondance moyenne du mois") +
      ylab("Nombre d'EPOC") +
      ggtitle("ZOOM : Ecart d'abondance des EPOC au niveau temporel")
    
    ecart_dv_mois <- ggplot(epoc.envi.liste) + geom_histogram(aes(x = Ecart_diversite_mois)) + xlim(-0.5,5) +
      xlab("Diversité de l'EPOC / Diversité moyenne du mois") +
      ylab("Nombre d'EPOC") +
      ggtitle("Ecart de la diversité observée des EPOC au niveau temporel")
    
    multiplot(ecart_ab_mois,ecart_dv_mois,cols=1)

```

De même pour les mois, plus de 150 EPOC ont une abondance 5 fois supérieure au mois dans lesquelles elles ont été réalisées

### <u>Données relatives à l'observateur</u>

Dans cette partie, j'ai formé des indices me permettant "d'accéder" au niveau d'expertise d'un observateur. Néanmoins, ces indicateurs dépendent de l'ancienneté de la participation de l'observateur (<i>i.e</i> un observateur arrivé à la fin de la période considérée possédera des indices plus faibles).


```{r epoc_data, include=TRUE,echo=FALSE,cache=TRUE}
# Travail sur la base de donnees faune-france ----
  # ==> mesure de l'implication et connaissances taxonomiques de l'observateur
  # WARNING : relie a l'anciennete de l'observateur dans la base
    id.obs <- unique(as.character(epoc.envi.liste$Observateur)) # vecteur des observateurs
    # selection de toutes les observations faune-france realisee par les observateurs du protocole EPOC
    obs.in.EPOC <- epoc$Observateur %in% id.obs 
    EPOC.obs <- epoc[which(obs.in.EPOC == TRUE),]
    
    #rm(epoc) # no need + trop encombrant
    epoc.observateur <- data.frame()
    corpus.obs <- data.frame()
    
    i <- 1
    while(i <= length(id.obs)){
      EPOC.tmp <- EPOC.obs[EPOC.obs$Observateur == id.obs[i],c("ID_liste","Observateur","Nom_espece","Nombre","Liste_complete")]
      corpus.tmp <- aggregate(Nombre ~ Nom_espece + Observateur,data=EPOC.tmp,FUN=sum) # nombre d'observation totale de toutes les especes vu par l'observateur i
      dtf.tmp <- aggregate(Nombre ~ ID_liste + Nom_espece,data=EPOC.tmp,FUN=sum) # nombre d'observation (en retirant les doublons) fait par l'observateur
      
      nb.meet.tmp <- count(dtf.tmp$Nom_espece)
      colnames(nb.meet.tmp) <- c("Nom_espece","Nb_rencontre_liste")
      nb.meet.tmp$Observateur <- c(rep(id.obs[i],nrow(nb.meet.tmp)))
      
      corpus.tmp <- join(x = corpus.tmp,y=nb.meet.tmp,by=c("Nom_espece","Observateur"))
      
      # Recuperation d'informations de mesures faune-france pour l'observateur i
      sp.range <- nrow(corpus.tmp)
      nb.obs <- nrow(dtf.tmp)
      nb.liste0 <- length(unique(EPOC.tmp[EPOC.tmp$Liste_complete == 0,"ID_liste"]))
      nb.liste1 <- length(unique(EPOC.tmp[EPOC.tmp$Liste_complete == 1,"ID_liste"]))
      nb.liste <- nb.liste0 + nb.liste1
      
      sum.obs <- data.frame(id.obs[i],as.numeric(nb.obs),as.numeric(sp.range),as.numeric(nb.liste),as.numeric(nb.liste0),
                          as.numeric(nb.liste1))
      
      # ajout des informations au sein de dtfs regroupant tous les observateurs EPOC
      epoc.observateur <- rbind(epoc.observateur,sum.obs) # A enregistrer
      corpus.obs <- rbind(corpus.obs,corpus.tmp) # A enregistrer

      
      
      #cat(i," /",length(id.obs),"\n") # barre d'avancement
      i <- i+1 # iteration
    }
    
  # mise en forme du dtf  
    colnames(epoc.observateur) <- c("Observateur","Nb_observations_tot","Etendue_taxonomique","Nb_liste_tot","Nb_liste_0","Nb_liste_1")

    epoc.observateur$Ratio_liste <- epoc.observateur$Nb_liste_1 / epoc.observateur$Nb_liste_tot

```

#### <u>Représentation des tableaux formés.</u>

##### <i>Tableau d'information sur l'implication de l'observateur</i>

J'ai pris comme exemple, les 5 plus gros contributeurs.
```{r pres_table, include=TRUE,echo=FALSE}
head(epoc.observateur[order(epoc.observateur$Nb_liste_tot,decreasing = T),],5)
```

##### <i>Tableau d'information sur les espèces détectés par l'observateur</i>

```{r pres_table1, include=TRUE,echo=FALSE}
head(corpus.obs,5)
```


```{r,include=TRUE,echo=FALSE,message=FALSE}
et.tax <- ggplot(epoc.observateur) + geom_histogram(aes(x=Etendue_taxonomique)) +
  xlab("Nombre d'espèces différentes identifiées") + ylab("Nombre d'observateur")

ratio <- ggplot(epoc.observateur) + geom_histogram(aes(x=Ratio_liste)) +
  xlab("Ratio: Listes complètes / Nombre de listes totales") + ylab("Nombre d'observateur")

multiplot(et.tax,ratio,cols=1)

cat("Nombre d'observateurs avec moins de 20 listes :",length(which(epoc.observateur$Nb_liste_tot <= 20 )),"\n",
    "Nombre d'observateurs avec [20:50] listes :",length(which(epoc.observateur$Nb_liste_tot > 20 & epoc.observateur$Nb_liste_tot <= 50)),"\n",
    "Nombre d'observateurs avec [50:120] listes :",length(which(epoc.observateur$Nb_liste_tot > 50 & epoc.observateur$Nb_liste_tot <= 120)),"\n",
    "Nombre d'observateurs avec [120:250] listes :",length(which(epoc.observateur$Nb_liste_tot > 120 & epoc.observateur$Nb_liste_tot <= 250)),"\n",
    "Nombre d'observateurs avec [250:500] listes :",length(which(epoc.observateur$Nb_liste_tot > 250 & epoc.observateur$Nb_liste_tot <= 500)),"\n",
    "Nombre d'observateurs avec [500:1000] listes :",length(which(epoc.observateur$Nb_liste_tot > 500 & epoc.observateur$Nb_liste_tot <= 1000)),"\n",
    "Nombre d'observateurs avec plus de 1000 listes :",length(which(epoc.observateur$Nb_liste_tot > 1000)),"\n")



```

On peut se demander comment le ratio des listes completes évolue.

```{r,}
cor <- cor(epoc.observateur[,2:ncol(epoc.observateur)],method = "spearman")
corrplot::corrplot(cor,method="number")
```

Il est intérressant de noter que le nombre de listes complètes réalisé par l'observateur est fortement corrélé positivement (<i>rho</i> : 0.82) à l'étendue taxonomique de celui-ci.



